【裁判字號】    99,簡上,300
【裁判日期】    990520
【裁判案由】    詐欺
【裁判全文】
臺灣板橋地方法院刑事判決            99年度簡上字第300 號
上  訴  人  台灣板橋地方法院檢察署檢察官
被      告  丁○○
上列上訴人因被告詐欺案件，不服本院99年度簡字第418 號中華
民國99年1 月29日第一審判決（聲請簡易判決處刑案號：98年度
偵字第28984 號），提起上訴，被告於本院審理時就被訴事實為
有罪之陳述，經本院管轄之第二審合議庭裁定改依簡式審判程序
審理，判決如下：
    主      文
上訴駁回。
    事      實
一、丁○○依其社會生活經驗及智識程度，能預見提供帳戶之提
    款卡、密碼等資料予他人使用，可能遭人將之作為從事詐欺
    取財等犯罪行為之工具，竟仍不違背其本意，基於幫助他人
    詐欺取財之不確定故意，於98年9 月22日，在台北縣蘆洲市
    ○○街、民族路路口，將其所有之國泰世華商業銀行蘆洲分
    行存款帳戶（帳號為：000-0000-0000-0000號，以下簡稱國
    泰世華銀行帳戶）之提款卡、密碼等資料，交付予某真實年
    籍、姓名不詳、自稱「黃主任」之成年人士使用。該人士所
    屬之詐騙集團，旋基於意圖為自己不法所有之犯意，先後為
    下列犯行：
（一）先於98年9 月22日晚間7 時許，撥打電話予丙○○，佯稱
      「網路購物交易誤輸為分期付款，須依其指示操作自動櫃
      員機」云云，致丙○○陷於錯誤，而於同日晚間8 時14分
      許，匯款新台幣（下同）29,987元至前開國泰世華銀行帳
      戶，旋遭該詐騙集團成員以提款卡提領一空。
（二）次於98年9 月22日晚間7 時許，撥打電話予甲○○，佯稱
      「網路購物交易誤輸為分期付款，須依其指示操作自動櫃
      員機」云云，致甲○○陷於錯誤，而於同日晚間7 時30分
      許，匯款26,207元（另扣手續費17元）至前開國泰世華銀
      行帳戶，旋遭該詐騙集團成員以提款卡提領一空。
（三）又於98年9 月22日晚間8 時許，撥打電話予乙○○，佯稱
      「網路購物交易設定有誤，須依其指示操作自動櫃員機」
      云云，致乙○○陷於錯誤，而於同日晚間8 時20分許，匯
      款4,999 元至前開國泰世華銀行帳戶，旋遭該詐騙集團成
      員以提款卡提領一空。
（四）再於98年9 月22日晚間，撥打電話予戊○○，佯稱「網路
      購物交易誤輸為分期付款，須依其指示操作自動櫃員機」
      云云，致戊○○陷於錯誤，而於同日晚間8 時8 分許，匯
      款29,485元至前開國泰世華銀行帳戶，旋遭該詐騙集團成
      員以提款卡提領一空。
二、案經台北縣政府警察局蘆洲分局報告台灣板橋地方法院檢察
    署檢察官偵查起訴。
    理      由
一、本案被告丁○○所犯係死刑、無期徒刑、最輕本刑為三年以
    上有期徒刑以外之罪，且非高等法院管轄之第一審案件，其
    於本院審理中就被訴事實為有罪之陳述，經本院告知簡式審
    判程序之旨，並聽取公訴人、被告之意見後，經合議庭裁定
    改行簡式審判程序，合先敘明。
二、上揭事實，業據被告於本院審理時坦承不諱，並經證人丙○○、甲○○、乙○○、戊○○等人於警詢時證述明確，復有
    開戶資料、交易明細資料、匯款單等件在卷可稽，足認被告
    自白核與事實相符，堪以採信。按一般於郵局或銀行等金融
    機構開設存款帳戶暨請領存摺及提款卡，係針對個人身分及
    信用予以資金流通之經濟活動，具有強烈專屬性，而金融帳
    戶為個人理財之工具，且申請開立金融帳戶並無任何特殊之
    限制，一般民眾均得以存入最低開戶金額之方式，任意在多
    數不同之金融機構申辦多數之存款帳戶使用，此乃公眾所週
    知之事實，亦為被告所應知。是依一般人之日常生活經驗，
    若見他人不以自己名義申請帳戶，反向他人收取存款帳戶為
    不明用途使用，衡情對於該等帳戶係供詐騙等目的不法使用
    一節，自當有合理之預見與認知。本案事證明確，被告犯行
    ，洵堪認定。
三、按刑法上之幫助犯，係對於犯罪與正犯有共同之認識，而以
    幫助之意思，對於正犯資以助力，而未參與實施犯罪之行為
    者而言（最高法院88年度台上字第1270號判決意旨參照）。
    如未參與實施犯罪構成要件之行為，且係出於幫助之意思提
    供助力，即屬幫助犯，而非共同正犯。查被告將其所有之上
    揭帳戶提款卡及提款密碼等資料，提供予真實年籍、姓名不
    詳、自稱「黃主任」之成年人，用以詐騙被害人匯入金錢，
    顯係基於幫助詐欺取財之犯意，而未參與前開詐欺取財犯行
    之構成要件行為。是核被告所為，係犯刑法第30條第1 項、
    第339 條第1 項之幫助詐欺取財罪。被告以一次交付帳戶資
    料行為，幫助該詐騙集團成員先後四次詐欺取財犯行，為同
    種想像競合犯，仍應從一重之幫助詐欺取財罪處斷。至被告
    以幫助之意思，參與構成要件以外之行為，為幫助犯，爰依
    刑法第30條第2 項規定，依正犯之刑減輕之。
四、原審認被告犯行事證明確，適用刑法第30條、第339 條第1
    項、第55條前段、第41條第1 項前段，刑法施行法第1 條之
    1 等規定，及審酌被告之犯罪情節等一切情狀，量處拘役三
    十日，並諭知以新台幣一千元折算一日之易科罰金折算標準
    。經核其認事用法均無違誤，量刑亦稱妥適。檢察官依被害
    人丙○○請求上訴，稱量刑過輕云云，為無理由，應予駁回
    。
五、據上論斷，應依刑事訴訟法第455 條之1 第1 項、第3 項、
    第273 條之1 第1 項、第368 條，判決如主文。
本案經檢察官馮君傑到庭執行職務。
中    華    民    國    99    年    5     月    20    日
            刑事第17庭  審判長法  官  曾正耀
                              法  官  張兆光
                              法  官  林鈺琅
以上正本證明與原本無異。
不得上訴。
                              書記官  鍾惠萍
中    華    民    國    99    年    5     月    20    日
附錄本案論罪科刑法條全文：
刑法第339 條：
  意圖為自己或第三人不法之所有，以詐術使人將本人或第三人
  之物交付者，處五年以下有期徒刑、拘役或科或併科一千元以
  下罰金。
  以前項方法得財產上不法之利益或使第三人得之者，亦同。
  前二項之未遂犯罰之。

司法院資訊處製作；財團法人民間司法改革基金會備份。
